---
title: "Diskriminan Analysis"
author: "Tim Modul 60"
date: "6/18/2021"
output: 
      md_document:
          variant: markdown_github
---

```{r message=FALSE, warning=FALSE}
library(MASS)
library(tidyverse)
library(caret)
library(MVN)
library("biotools")
```

# Contoh I

## Bagi Data
```{r}
data("iris")
set.seed(123)
training.samples <- iris$Species %>%
  createDataPartition(p = 0.8, list = FALSE)
train.data <- iris[training.samples, ]
test.data <- iris[-training.samples, ]
```

## Buat Model

```{r}
model <- lda(Species~ Sepal.Length + Sepal.Width, data = train.data)
model
```

## Lakukan Prediksi
```{r}
predictions <- model %>% predict(test.data)
predictions$class
```

## Akurasi 
```{r}
mean(predictions$class==test.data$Species)
```

# Contoh II

## Import Data
```{r}
pot <- read.csv("pottery2.csv")
knitr::kable(head(pot, 10))
```

## Rubah Target Data jadi Factor
```{r}
pot$kiln <- as.factor(pot$kiln)
summary(pot)
```


## Uji Untuk Melihat Perbedaan
```{r}
mnv <- manova(cbind(Al2O3,Fe2O3,MgO,CaO,Na2O,K2O,TiO2,MnO,BaO)~kiln, data=pot)
summary(mnv)
```

Terligat bahwa tolak $H_0$ sehingga ada perbedaan yang signifikan

## Uji Asumsi

### Uji Homogenitas

- H0 : ∑1=∑2=∑3
- H1 : Minimal ada satu yang berbeda

```{r}
boxM(pot[, -length(pot)], pot[, length(pot)])
```

Tidak memenuhi

### Uji Normalitas

```{r}
mvn(pot[, -length(pot)])
```

Terlihat dat tidak semuanya berdistribusi normal.
Tapi yah seperti biasa kita akan tetap menganggapnya normal

## Buat Model
```{r}
set.seed(2723)

k <- length(levels(pot$kiln))
n <- nrow(pot)

idx <- sample(1:n, 36)
pot.tr <- pot[idx,] #data training
pot.ts <- pot[-idx,] #data testing

fit<-lda(kiln~.,data=pot.tr)
fit
```

Dari hasil diatas bisa dilihat prior yang digunakan, koefisien diskriminannya dan juga proporsi of trace untuk setiap diskriminan yang dibuat

## Scores
```{r}
zscore <- predict(fit,pot[,-10])
knitr::kable(head(zscore$x, 10))
```

## Korelasi

korelasi antara var original dengan discriminant score

```{r}
kor1 <- t(cor(zscore$x[,1],pot[,-10]))
kor2 <- t(cor(zscore$x[,2],pot[,-10]))
tabkor<-data.frame(kor1,kor2)
tabkor
```

## Lakukan Prediksi
```{r}
pred <- predict(fit,pot.ts[,-10])
pred
```


```{r}
ct <- table(pot.ts$kiln, pred$class)
ct
```

Terlihat bahwa model berhasil mengklasifikasikan semua data dengan benar

```{r}
sum(diag(prop.table(ct)))
```

```{r}
lda.data <- cbind(pot.tr, predict(fit)$x)

ggplot(lda.data, aes(LD1, LD2)) +
      geom_point(aes(color = as.factor(kiln))) +
      theme_minimal()
```























