---
output:
  html_document: default
  word_document: default
---

```{r setup, include=FALSE}
knitr::opts_chunk$set(echo = TRUE)
```

Data berisi 6 variabel kuesioner survey mengenai PJJ.

1.	Saya tidak memiliki kendala dalam mengakses internet.
2.	Saya terbiasa mencari informasi dari internet.
3.	Saya sudah tahu mengenai Google Classroom sebelumnya sehingga bermanfaat saat pelaksanaan PJJ.
4.	Saya memiliki pengetahuan tentang Zoom, Google Meet ataupun layanan yang sejenis sebelumnya sehingga bermanfaat saat PJJ
5.	Saya tidak masalah seandainya PJJ ini dilanjutkan.
6.	Saya tidak masalah untuk tetap menggunakan Google Classroom untuk pelaksanaan PJJ.

Lakukan analisis faktor pada data tersebut!

```{r echo=FALSE}
data = read.csv("survey_PJJ.csv")
head(data)
```

Karena data hanya berjumlah 100, lalu dilakukan resampling menjadi 300 sebagai berikut
```{r}
set.seed(1)
indeks_sampel <- sample(1:100, size=300, replace=TRUE)
resample <- data[indeks_sampel,]
```

Lalu data hasil resampling distandarisasi
```{r}
strandarized_data = data.frame(scale(resample))
```


Hal yang pertama dilakukan yaitu uji kenormalan dan diperoleh hasil sebagai berikut
```{r message=FALSE}
library(MVN)
result = mvn(strandarized_data)
result
```

Diperoleh bahwa nilai $p-value < 0.5$ baik untuk yang univariate maupun yang multivariate, sehingga keputusannya adalah Tolak $H_0$ artinya data tidak berdistribusi normal. Namun, pada kasus ini, data diasumsikan berdistribusi normal.

Lalu dilakukan uji Sphericity Bartlett menggunakan package `REdas` untuk menguji apakah terdapat korelasi yang signifikan antar variable penelitian.

```{r message=FALSE}
library(REdaS)
bart_spher(strandarized_data)
```

Dari hasil di atas dapat dilihat bahwa $p-value < 0.05$ yang artinya tolak $H_0$ artinya tidak terdapat korelasi yang signifikan antar variabel penelitian.

Selanjutnya dilakukan uji kecukupan sampel KMO
```{r}
KMOS(strandarized_data)
```
Hasil yang diperoleh nilai $KMO > 0.5$ yang berarti data memenuhi kriteria pengambilan sampel dan nilai MSA pada semua variabel bernilai $> 0.5$ yang berarti semua variabel termasuk dalam kelompok dan masuk dalam analisis faktor.

Selanjutnya akan dilakukan analisis faktor. yang pertama kita lakukan adalah untuk mencari berapa faktor yang harus di ekstrak dengan melihat nilai $P-value$ nya
```{r message=FALSE}
library(psych)
scree(cor(strandarized_data))
```

Hasil dari screeplot di atas menunjukkan jumlah factor yang harus kita ekstrak adalah 3. Lalu dilakukan faktor analisis dengan jumlah faktor 3 dan menggunakan rotasi varimax



```{r}
factanal(data, factors = 3, scores = "regression")
```

```{r}
factanal(strandarized_data, factors = 3, scores = "regression", rotation = "varimax", method="mle")
```

Diperoleh pada nilai loadings nya

- Faktor 1 didominasi oleh variabel X5 dan X6, sehingga faktor 1 merepresentasikan PJJ tetap dilaksanakan menggunakan Google Classroom.
- Faktor 2 didominasi oleh variabel X1 dan X2, sehingga faktor 2 merepresentasikan mahasiswa sudah terbiasa mencari informasi di internet.
- Faktor 3 didominasi oleh variabel X3 dan X4, sehingga faktor 3 merepresentasikan mahasiswa sudah memahami aplikasi pendukung PJJ.